臺灣臺中地方法院民事判決　　　　　　 100年度訴字第1166號
原　　　告　陳清鏢
訴訟代理人　楊榮富律師
複 代理 人　蔣志明律師
被　　　告　陳清鎮
訴訟代理人　徐鼎賢律師
上列當事人間請求履行協議事件，本院於民國100年5月31日言詞
辯論終結，判決如下：
    主    文
被告應將坐落臺中市○○區○○段26-6地號土地應有部分三分之
一移轉登記與原告。
訴訟費用由被告負擔。
本判決原告勝訴部分，於原告以新臺幣拾玖萬貳仟元或等值之
台灣銀行可轉讓無記名定期存單為被告供擔保後，得假執行。但
被告以新臺幣壹佰壹拾柒萬伍仟元為原告預供擔保，得免為假執
行。
    事實及理由
壹、原告主張：
一、原告與被告及訴外人陳清乾等兄弟三人，自父母過世後，迄
    未分產，家產分成僑泰事業體、泰田事業體及高平事業體等
    三部分，由兄弟三人共同經營，而原告負責僑泰事業體，被
    告負責泰田事業體，三弟即訴外人陳清乾負責高平事業體。
    於民國94年12月間起，確立分產之原則為：兄弟三人先將個
    人負責管理之事業體下所有財產含土地建物、股權、負債，
    自行核算，定出淨值，經由他人審核增減後，確認各該事業
    體財產之淨值。兄弟三人再以此方式增、減調整，使三個事
    業體所分配之財產淨值均為三人認同接受。再擇期祭祖，抽
    籤決定分得之部分。嗣於96年1月25日上午祭祖，並當場抽
    籤分產，抽籤結果，兄弟三人均仍抽中原各自負責之事業體
    。兄弟三人並於同日在訴外人簡德宏等四人見證下，簽訂股
    份及土地建物轉讓同意書。依系爭同意書第8條所載：「本
    同意書所列各項股份執有權必須於本同意書簽訂起2月內變
    更及過戶完成，土地房屋產權必須於本同意書簽訂起6月內
    變更及過戶完成……」。故被告負有將坐落台中市○○區○
    ○段26-6地號土地應有部分三分之一（下稱系爭土地）移轉
    登記予原告之義務，且訴外人陳清乾已依約於98年3月9日移
    轉登記其應有部分三分之一與原告，詎被告迄今猶不履行上
    開義務，爰依系爭同意書之法律關係，提起本訴訟。
二、原告對被告抗辯之陳述：移轉給被告之土地中有許多是田地
    目，應該不需要繳交增值稅。另依照契約規定，雖然要移轉
    土地所有權，但並未列同時履行之義務，縱有負擔增值稅三
    分之一之義務，惟與本件請求過戶無同時給付之關係。
三、聲明：（一）被告應將系爭土地移轉登記與原告。（二）願
    以現金或等值之台灣銀行可轉讓無記名定期存單供擔保，請
    准宣告假執行。
貳、被告則以：
一、依系爭同意書約定，原告要過戶給被告之土地多達23筆，但
    原告均不履行，經被告以本院97年度重訴字第l96號案件，
    訴請法院取得勝訴確定判決，事後被告已依該確定判決辦理
    移轉登記，並產生增值稅及贈與稅分別為新台幣（下同）
    3,029,413元及1,536,320元。而依據系爭同意書，三兄弟需
    對上開產生費用平均分攤，所以原告應支付被告1,521,911
    元，然原告卻又不同意給付。本件被告雖有將系爭土地移轉
    給原告之義務，惟被告認為上開金錢給付義務與本件之移轉
    登記義務有對待給付關係。
二、聲明：（一）原告之訴及假執行之聲請均駁回。（二）如受
    不利判決，願供擔保，請准宣告免為假執行。
參、兩造爭執及不爭執事項：
一、不爭執事項：
（一）兩造及訴外人陳清乾於96年1月26日簽訂原證1之股份及土
      地建物轉讓同意書。
（二）依上開同意書第8條之規定，被告負有將系爭土地移轉登
      記予原告之義務。
（三）本院97年度重訴字第l96號確定判決，判決原告應將如該
      判決附表1所示，台中市○○區○○段752地號等23筆土地
      應有部分，辦理移轉登記予被告，事後被告已依該確定判
      決辦理移轉登記，支出贈與稅1, 536,320元，另有土地增
      值稅。
二、兩造爭執之事項：被告依上開確定判決辦理移轉登記所支出
    之贈與稅及增值稅是否與本件之請求，立與同時履行之地位
    ？上開原告應分擔之贈與稅及增值稅各若干？
肆、本院之判斷：
一、查原告主張兩造及訴外人陳清乾於96年1月26日簽訂如原證1
    所示之股份及土地建物轉讓同意書，依上開同意書第8條之
    規定，被告負有將系爭土地移轉登記予原告之義務等情，業
    據提出股份及土地建物轉讓同意書及土地登記謄本各1件為
    證，且為兩造所不爭執，堪信為真實。
二、至被告另主張依本院97年度重訴字第196號確定判決，原告
    應將如該判決附表1所示臺中市○○區○○段752地號等23筆
    土地應有部分，辦理移轉登記予被告，事後被告已依該確定
    判決辦理移轉登記，支出贈與稅1,536,320元，另有土地增
    值稅等，依系爭股份及土地建物轉讓同意書第8條之約定，
    原告應負擔上開贈與稅及土地增值稅金額之三分之一，且上
    開負擔與本件被告移轉土地之義務乃居於對待給付關係等語
    。然按所謂同時履行之抗辯，乃係基於雙務契約而發生，倘
    雙方之債務非本於同一之雙務契約而發生，縱令雙方債務在
    事實上有密切之關係，或雙方之債務雖因同一之雙務契約而
    發生，然其一方之給付，與他方之給付，並非立於互為對待
    給付之關係者，均不能發生同時履行之抗辯（最高法院59年
    台上字第850號判例參照）。查系爭股份及土地建物轉讓同
    意書目的乃在將兩造及訴外人陳清乾原執有之土地建物所有
    權及股份重新分配，此由上開同意書之內容觀之甚明，則兩
    造及訴外人陳清乾相互間立於對待給付之義務，應在於股份
    及土地建物之轉讓義務。況上開同意書第8條乃約定「本同
    意書所列各項股份執有權必須於本同意書簽訂起2月內變更
    及過戶完成，土地房屋產權必須於本同意書簽訂起6月內變
    更及過戶完成。股權及房地產變更所花費之各項規費，代辦
    費，稅金等全部總金額由三位同意人平均分攤。」等語，則
    由上開文義觀之，兩造及訴外人陳清乾僅就股權及土地房屋
    產權之變更過戶約定履行期限，而對於股權及房地產變更所
    花費之各項規費，代辦費，稅金等全部總金額，僅約定由三
    位同意人平均分攤，並未約定履行期限，顯見渠等之真意應
    係先就股權及土地房屋產權之變更辦理過戶，並於全部之股
    權及土地房屋產權之變更辦理過戶完畢後，再就因此所花費
    之各項規費，代辦費，稅金等全部總金額，加以會算並平均
    分攤，始未就上開規費，代辦費，稅金等全部總金額之會算
    及分攤義務之履行期間，加以約定。由此益證本件移轉系爭
    土地應有部分之義務，應先於負擔各項規費，代辦費，稅金
    等全部總金額之費用。準此，被告以其已支出之贈與稅及土
    地增值稅，對於本件系爭土地之移轉登記義務，主張同時履
    行抗辯，尚屬無據。
三、綜上所述，原告基於股份及土地建物轉讓同意書之法律關係
    ，請求被告應將系爭土地移轉登記與原告，為有理由，應予
    准許。至被告提出同時履行抗辯，則無理由。
四、兩造分別陳明願供擔保聲請宣告假執行及免為假執行，經核
    於法均無不合，爰分別酌定相當擔保金額准許之。
五、本件事證已臻明確，兩造其餘攻擊防禦方法，核與判決結果
    不生影響，爰不逐一論述。
伍、訴訟費用負擔、宣告假執行及免為假執行之依據：民事訴訟
    法第78條、第390條第2項、第392條第2項。
中    華    民    國   100    年    6     月    21    日
                  民事第二庭    法  官    黃炫中
正本係照原本作成。
如對本判決上訴，須於判決送達後20日內向本院提出上訴狀（須
附繕本）。如委任律師提起上訴者，應一併繳納上訴審裁判費。
中    華    民    國   100    年    6     月    21    日
                                書記官